【裁判字號】    98,消債更,72
【裁判日期】    990309
【裁判案由】    聲請更生程序
【裁判全文】
            臺灣宜蘭地方法院民事裁定
債  務  人  甲○○
代  理  人  林正欣律師
上列當事人因消費者債務清理事件聲請更生，本院裁定如下：
    主  文
聲請駁回。
聲請程式費用由聲請人負擔。
    理  由
一、聲請人聲請意旨略以：聲請人前於民國98年9月間以書面向
    最大債權金融機構台北富邦商業銀行股份有限公司（以下簡
    稱富邦商銀）請求共同協商債務清償方案，富邦商銀雖提出
    180期、利率2％，每月還款新臺幣（下同）5,312元之清償
    方案，然因聲請人另有三家債權公司即富邦資產管理股份有
    限公司、匯誠第二資產管理股份有限公司、誠信資融股份有
    限公司，且加上上開3家債權公司所提方案，已逾聲請人償
    還能力，是為考量日後償還能力及維持家庭生活，而未同意
    上開最大債權銀行之協商方案，且聲請人無擔保或無優先權
    之債務總額未逾1,200萬元，復未經法院裁定開始清算程式
    或宣告破產，爰依法聲請更生云云。
二、按債務人不能清償債務或有不能清償之虞者，得依本條例所
    定更生或清算程式，清理其債務；聲請更生或清算不合程式
    或不備其他要件者，法院應以裁定駁回之，但其情形可以補
    正者，法院應定期間先命補正，消費者債務清理條例第3 條
    、第8條分別定有明文。
三、雖聲請人主張其目前每月收入30,000元，與配偶胡鄧梅及所
    育長男蕭泓翊（95年12月27日生）每月生活支出約計29,880
    元（見聲請人98年12月18日陳報狀附表四）故有不能清償債
    務之情事云云。
（一）然查，聲請人自97年10月1日起任職於佛光大學擔任約僱
      職技人員，原本每月所得約為30,000元，惟自98年2月起
      依本院97年度執字第16943號強制執行事件之執行命令執
      行扣薪後每月實領薪資約21,000元，而上開每月薪資均存
      入聲請人所有合作金庫銀行宜蘭分行0000000000000活期
      儲蓄存款帳戶，聲請人再將薪資9成至9成5之數額轉匯至
      其配偶胡鄧梅所有合作金庫銀行宜蘭分行0000000000000
      之活期儲蓄存款帳戶；而胡鄧梅上開帳戶除聲請人轉匯薪
      資之存款收入外，並無其他收入存款，每月亦均係小額提
      款，每月均有累積結餘，至98年9月15日結餘尚達125,252
      元（平均每月結餘1萬餘元）等情，此分有佛光大學98年
      12 月10日佛光人字第09800075 25號函及薪資明細表、聲
      請人及其配偶之合作金庫銀行宜蘭分行上開帳戶之存摺影
      本可佐。足見聲請人自97年10月1日任職上職起至98年9月
      向最大債權銀行聲請前置協商前，以上開薪資支付自己、
      配偶及子女之生活費用外，每月平均尚有1萬餘元之結餘
      ，對於支付上開前置協商之還款金額應有餘力，是聲請人
      並無入不敷出之不能清償債務或有不能清償之虞之情事。
（二）雖聲請人復稱每月生活支出其中包括現住房屋貸款即現住
      房屋昔日經母親向臺灣土地銀行為抵押貸款，因母親已改
      嫁，房屋又為聲請人自住使用，故聲請人必須於每月領薪
      時即將費用交由母親繳納貸款，而若為調配生活開支，當
      月若有透支情形，即動用預備金，或延遲繳納水電費或向
      母親商借數千元支應，故聲請人每月均勉強度日，且於遭
      強制扣薪後，債務仍不減反增，故希望能有更生之機會云
      云。然查，聲請人每月所領薪資9成至9成5之數額均係轉
      存入其配偶胡鄧梅上開帳戶中，已如前述。是聲請人所稱
      以每月薪資支付目前所住房屋之貸款一節，即與卷附資料
      不符，難認真實。甚且，聲請人既無以上開月領薪資支付
      所住房屋貸款之資料外，自97年10月起至98年11月每月均
      於月初即繳納1萬2千餘元之貸款本息，此亦有臺灣土地銀
      行宜蘭分行99年1月6日宜放字第990000 0014號函及放款
      客戶歷史交易明細查詢帳務交易一覽表可查。基此，如上
      所述，聲請人上開薪資收入於支付自己及家人生活等必要
      費用外，每月均能有結餘，且另有不明收入來源支付每月
      1 萬2千餘元之貸款本息，更不因上開月薪自98年2月遭法
      院強制扣薪後實質上收入減少而受影響，顯然聲請人上開
      所陳每日勉強度日之情係誇大不實，是聲請人陳稱因考量
      最大債權銀行之協商金額加上尚有三家債權公司所提方案
      ，已逾聲請人之負擔範圍云云，即無依據足以佐證。
四、綜上，本件聲請人就其具不能清償或有不能清償之虞之舉證
    尚有不足，是其更生之聲請與上述消費者債務清理條例第3
    條所定之要件不符，應予駁回，爰裁定如主文。又聲請人日
    後另有不能清償債務之情事者，仍得再行檢具事證聲請更生
    或清算，自不待言。
中    華    民    國    99    年     3    月     9     日
                      臺灣宜蘭地方法院民事庭
                          法  官  蔡  仁  昭
如不服本裁定，應於裁定送達後10日內，以書狀向本院提出抗告
，並繳納抗告費新臺幣1千元
中    華    民    國    99    年    3     月    9     日
                          書記官  林  嘉  萍

司法院資訊處製作；財團法人民間司法改革基金會備份。
